【裁判字號】    97,訴,859
【裁判日期】    980422
【裁判案由】    違反毒品危害防制條例
【裁判全文】
臺灣嘉義地方法院刑事判決               97年度訴字第859號
公  訴  人  臺灣嘉義地方法院檢察署檢察官
被      告  甲○○
                    （另案於臺灣高雄第二監獄執行中）
上列被告因毒品危害防制條例案件，經臺灣高雄地方法院檢察署
檢察官提起公訴（97年度毒偵字第5355號），臺灣高雄地方法院
以本件管轄錯誤移送本院審理，本院合議庭裁定由受命法官獨任
行簡式審判程序，判決如下：
    主  文
甲○○施用第一級毒品，累犯，處有期徒刑拾壹月。扣案之海洛
因壹包（海洛因驗餘淨重零點玖貳公克）沒收銷燬之；上開毒品
外包裝袋壹個、注射針筒壹支，均沒收。
    犯 罪 事 實
一、甲○○前因施用毒品案件，經本院以89年度毒聲字第1402號
    裁定送觀察勒戒後，認有繼續施用毒品之傾向，再以89年度
    毒聲字第2020號裁定令入戒治處所施以強制戒治1年，嗣經
    本院以89年度毒聲字第5742號裁定停止強制戒治，所餘期間
    付保護管束，後本院再以89年度毒聲字第9012號裁定撤銷停
    止戒治，令入戒治處所施以強制戒治，於民國90年9月10日
    執行完畢出監，並經檢察官於90年10月5日以90年度戒毒偵
    字第1096號為不起訴處分確定。又於91年間，因施用毒品之
    毒品危害防制條例等案件，經臺灣高雄地方法院以91年度訴
    字第3557號判處應執行有期徒刑1年4月確定，於93年12月13
    日假釋，嗣假釋經撤銷，並經減刑裁定為應執行有期徒刑8
    月確定，其未執行之刑，於96年7月16日執行完畢。猶不知
    悔改，於強制戒治執行完畢釋放後，再基於施用第1級毒品
    海洛因及第2級毒品甲基安非他命之犯意，於97年6月13日10
    時許，在嘉義縣中埔鄉仁友醫院外，以將海洛因、甲基安非
    他命加水溶解後，再用針筒注射身體之方式，同時施用海洛
    因、甲基安非他命1次。嗣於同日15時30分許，在嘉義縣中
    埔鄉○○路283巷38號友人住處，為警持搜索票搜索查獲，
    扣得其所有之海洛因1包及注射針筒1支，並於同日17時許，
    經警徵得其同意採尿送驗，呈嗎啡及甲基安非他命陽性反應
    。
二、案經嘉義市政府警察局移送臺灣嘉義地方法院檢察署呈請臺
    灣高等法院檢察署令轉臺灣高雄地方法院檢察署檢察官偵查
    起訴，經臺灣高雄地方法院移轉管轄，本院合議庭裁定由受
    命法官獨任行簡式審判程序。
    理  由
一、訊據被告甲○○對於在上揭時地同時施用海洛因及甲基安非
    他命1次之犯行，於本院準備程序及審理時均坦承不諱（見
    本院卷第77、85-86頁），並有搜索票、搜索扣押筆錄各1份
    及現場照片3張附卷可憑（見警卷第8-9、13-14頁），且被
    告於97年6月13日17時許，經警採尿送驗結果，呈嗎啡、甲
    基安非他命陽性反應，有代號與真實姓名對照表、高雄市立
    凱旋醫院濫用藥物尿液檢驗報告各1份在卷可參（見警卷第
    15頁、97年度毒偵字第5355號卷第12頁），又扣案疑似海洛
    因之白粉1包，經送鑑定結果確含有海洛因成分，海洛因驗
    餘淨重0.92公克，此有法務部調查局濫用藥物實驗室97年7
    月10日調科壹字第09723029700號鑑定書1份在卷足憑（見上
    揭偵卷第10頁），另有海洛因1包及注射針筒1支扣案可資佐
    證，足認被告之自白與事實相符。
二、按毒品危害防制條例於92年7月9日修正公布，自93年1月9日
    施行，其中第20條、第23條將施用毒品之刑事處遇程序，區
    分為「初犯」及「5年內再犯」、「5年後再犯」。依其立法
    理由之說明：「初犯」，經觀察、勒戒或強制戒治後，應為
    不起訴處分或不付審理之裁定；經觀察、勒戒或強制戒治執
    行完畢釋放後，「5年內再犯」者，因其再犯率甚高，原實
    施之觀察、勒戒及強制戒治既已無法收其實效，爰依法追訴
    或裁定交付審理。至於經觀察、勒戒或強制戒治執行完畢釋
    放後，「5年後再犯」者，前所實施之觀察、勒戒或強制戒
    治已足以遮斷其施用毒品之毒癮，為期自新及協助其斷除毒
    癮，仍適用「初犯」規定，先經觀察、勒戒或強制戒治之程
    序。從而依修正後之規定，僅限於「初犯」及「5年後再犯
    」二種情形，始應先經觀察、勒戒或強制戒治程序。倘被告
    於5年內已再犯，經依法追訴處罰，縱其第3次（或第3次以
    上）再度施用毒品之時間，在初犯經觀察、勒戒或強制戒治
    執行完畢釋放5年以後，已不合於「5年後再犯」之規定，且
    因已於「5年內再犯」，顯見其再犯率甚高，原實施觀察、
    勒戒或強制戒治，已無法收其實效，即應依該條例第10條處
    罰，最高法院95年度第7次刑事庭會議決定可資參照。查被
    告前因施用毒品案件，經本院以89年度毒聲字第1402號裁定
    送觀察勒戒後，認有繼續施用毒品之傾向，再以89年度毒聲
    字第2020號裁定令入戒治處所施以強制戒治1年，嗣經本院
    以89年度毒聲字第5742號裁定停止強制戒治，所餘期間付保
    護管束，後本院再以89年度毒聲字第9012號裁定撤銷停止戒
    治，令入戒治處所施以強制戒治，於90年9月10日執行完畢
    出監，並經檢察官於90年10月5日以90年度戒毒偵字第1096
    號為不起訴處分確定。又於91年間，因施用毒品之毒品危害
    防制條例等案件，經臺灣高雄地方法院以91年度訴字第3557
    號判處應執行有期徒刑1年4月確定，於93年12月13日假釋，
    嗣假釋經撤銷，並經減刑裁定為應執行有期徒刑8月確定，
    其未執行之刑，於96年7月16日執行完畢，有臺灣高等法院
    被告前案紀錄表1份附卷可憑，是被告於強制戒治執行完畢
    釋放後，於5年內已再犯，並經依法追訴處罰，雖其本件再
    度施用毒品之時間，在經強制戒治執行完畢釋放5年以後，
    已不合於「5年後再犯」之規定，依上開決定，應依法追訴
    處罰甚明。本件事證明確，被告之犯行均堪予認定。
三、核被告所為，係犯毒品危害防制條例第10條第1項之施用第1
    級毒品罪，及同條例第10條第2項之施用第2級毒品罪。被告
    持有第1級毒品海洛因及第2級毒品甲基安非他命進而施用之
    ，其持有之低度行為應為施用之高度行為所吸收，均不另論
    罪。被告以一施用毒品行為，同時施用海洛因、甲基安非他
    命，係一行為觸犯數罪名，為想像競合犯，應依刑法第55條
    規定從一重之施用第1級毒品罪論處。被告受徒刑之執行完
    畢後，5年以內故意再犯本件有期徒刑以上之罪，為累犯，
    應依刑法第47條第1項規定加重其刑。爰審酌被告前因施用
    毒品犯行，經強制戒治執行完畢，猶不思藉機徹底戒除施用
    毒品之惡習，仍再次施用毒品，惟其施用毒品係自戕行為，
    及本件施用毒品之手段，其犯後坦承犯行態度良好等一切情
    狀，量處如主文所示之刑，以示懲儆。扣案之海洛因1包，
    海洛因驗餘淨重0.92公克，屬毒品危害防制條例所稱之第1
    級毒品，應依毒品危害防制條例第18條第1項前段之規定，
    宣告沒收銷燬之；扣案之上開毒品外包裝袋1個，用於包裹
    毒品，防其裸露、逸出、潮濕，便於持有藉以施用海洛因，
    及扣案之注射針筒1支，分係被告所有供犯罪所用及供犯罪
    預備所用之物，業據被告於本院審理時供承在卷（見本院卷
    第85頁），爰依刑法第38條第1項第2款規定宣告沒收。
據上論斷，應依刑事訴訟法第273條之1第1項、第299條第1項前
段，毒品危害防制條例第10條第1項、第2項、第18條第1項前段
，刑法第11條前段、第55條、第47條第1項、第38條第1項第2款
，判決如主文。
本案經檢察官陳昱奉到庭執行職務。
中    華    民    國    98    年    4     月    22    日
                    刑事第二庭   法  官   卓春慧
以上正本證明與原本無異。
如不服本判決應於收受判決後10日內向本院提出上訴書狀，並應
敘述具體理由；其未敘述上訴理由者，應於上訴期間屆滿後20日
內向本院補提理由書（均須按他造當事人之人數附繕本）「切勿
逕送上級法院」。
中    華    民    國    98    年    4     月    22    日
                                 書記官   李玫娜
附錄本案論罪科刑法條全文：
毒品危害防制條例第10條：
施用第一級毒品者，處6月以上5年以下有期徒刑。
施用第二級毒品者，處3年以下有期徒刑。


司法院資訊處製作；財團法人民間司法改革基金會備份。
